【裁判字號】    92,訴,1372
【裁判日期】    921031
【裁判案由】    損害賠償
【裁判全文】
臺灣桃園地方法院民事判決  九十二年度訴字第一三七二號
    原      告  戊○○○
                丁○○
                丙○○
                乙○○
    被      告  甲○○
右當事人間請求損害賠償事件，於民國九十二年十月二十一日辯論終結，本院判決如
左：
    主      文
被告應給付原告戊○○○新台幣捌拾玖萬陸仟壹佰陸拾伍元、原告丙○○新台幣陸拾
萬伍仟壹佰肆拾捌元、原告丁○○、乙○○各新台幣貳拾伍萬元，及均自民國九十
二年七月四日起至清償日止，按週年利率百分之五計算之利息。
原告其餘之訴駁回。
訴訟費用由被告負擔五分之三；餘由原告負擔。
本判決第一項於原告戊○○○以新台幣拾萬元、原告丙○○以新台幣貳拾壹萬元、
原告丁○○、乙○○各以新台幣捌萬元供擔保後，得假執行。
原告其餘假執行之聲請均駁回。
    事      實
甲、原告方面：
一、聲明：
（一）被告應分別給付原告戊○○○、丁○○、丙○○、乙○○新台幣（下同）一百
      二十五萬六千三百二十二元、六十萬元、一百萬零三百八十三元、六十萬元及
      均自起訴狀繕本送達之翌日起至清償日止，按年息百分之五計算之利息。
（二）訴訟費用由被告負擔。
（三）請准原告預供擔保宣告假執行。
二、陳述：
（一）被告於民國九十一年七月十四日下午一時許，駕駛車號Ｇ七─九三七六號自小
      客行經桃園縣平鎮市○○路往環南路方向，因用餐而將車停在前揭金陵路一八
      四號前，於開啟左前門下車時，應注意後方行人、車輛，依當時情形，又無不
      能注意之情況，竟疏於注意後方來車，遽然開啟車門，適訴外人宋新木駕駛輕
      機車由後駛來，因避煞不及而撞上被告自小客車左側車門，宋新木因而人車倒
      地，受有頭部外傷、顱內出血，經送醫急救後不治死亡，有台灣桃園地方法院
      檢察署相驗屍體證明書可證。被告所涉過失致人於死之刑事責任，業經檢察官
      提起公訴，由鈞院刑事庭審理中。原告戊○○○為被害人宋新木之妻，原告乙○○、丁○○、丙○○為其子女，因本件已實施假扣押程序，為免延誤，故本
      於侵權行為之法律關係，提起本件民事訴訟，請求被告賠償。
（二）原告戊○○○為被害人宋新木之妻，原告丙○○患有輕度身心障礙，無法外出
      工作，被害人宋新木對渠二人負有法定扶養義務，而原告乙○○、丁○○因被
      害人宋新木死亡，均甚感悲傷，精神上痛苦萬分，是因被告之過失侵權行為，
      原告受有損害，自得請求被告賠償，原告請求之金額，詳列如后：
    (1)喪葬費為三十八萬九千四百元由原告戊○○○支付。
    (2)扶養費用之部分：原告戊○○○（民國二十七年十一月二十四日生）、丙○○
      （民國六十一年一月五日生），於被害人宋新木死亡時，年齡分別為六十四歲
      、三十歲，依九十年台灣地區簡易生命表，戊○○○之平均餘命為十五、七二
      年，丙○○之平均餘命為四十四、四五年，而宋新木（民國二十五年八月十三
      日生）於九十一年七月十四日死亡時，年滿七十五歲，尚有平均餘命為十四、
      三二年，故原告可得請求之扶養年限為十四年，依財政部九十年親屬扶養寬減
      額及特別殘障扣除額各為七萬四千元，依霍夫曼式扣除中間利息計算法，被告
      應各給付原告戊○○○、丙○○扶養費二十六萬六千九百二十二元及四十萬零
      三百八十三元。
    (3)精神慰撫金部分：原告為被害人宋新木之配偶及子女，依民法第一百九十四條
      之規定，向被告請求每人各六十萬元之慰撫金，以資慰藉喪親之痛。
三、證據：提出起訴書及相驗屍體證明書、喪葬費估價單、收據、診斷證明書、身心
    障礙手冊、計算書、第七商業銀行桃園分行匯款回條等影本及戶籍謄本各一件為
    證。
乙、被告方面：被告未於言詞辯論期日到場，亦未提出準備書狀作何聲明或陳述。
丙、本院依職權調台灣桃園地方法院檢察署九十年度相字第一０八三號相驗卷、九十
    一年度偵字第一七一０三號偵查卷、本院九十一年度交易字第六七三號刑事卷參
    閱。
    理      由
一、本件被告經合法通知，未於言詞辯論期日到場，核無民事訴訟法第三百八十六條
    所列各款情形，爰依原告之聲請，由其一造辯論而為判決。
二、本件原告起訴主張：被告駕自小客車於右揭時、地停車，於開啟左前車門時，應
    注意後方宋新木騎機車到來，讓其先行，衡其情事並無不能注意之情事，竟疏於
    注意，遽然開啟車門，致宋新木煞避不及當場撞上小客車左前車門，宋新木受有
    有頭部外傷、顱內出血等之傷害，經送醫急救不治死亡，被告所涉過失致人於死
    之刑事責任，業經檢察官提起公訴等事實，有相驗屍體證明證、起訴書等為證，
    並經本院調取前揭刑事偵、審卷核閱相符。被告未到場爭執，亦未提出任何書狀
    做何聲明或陳述，堪信原告之主張為真。
三、按因故意或過失，不法侵害他人之權利者，負損害賠償責任；汽車、機車或其他
    非依軌道行駛之動力車輛，在使用中加損害於他人者，駕駛人應賠償因此所生之
    損害；不法侵害他人致死者，對於支出醫療及增加生活上需要之費用或殯葬費之
    人，亦應負損害賠償責任；被害人對於第三人負有法定扶養義務者，加害人對於
    該第三人亦應負損害賠償責任；且不法侵害他人致死者，被害人之父、母、子、
    女及配偶，雖非財產上之損害，亦得請求賠償相當之金額，民法第一百八十四條
    第一項前段、第一百九十一條之二前段、第一百九十二條第一項、第二項及第一
    百九十四條分別定有明文。本件被告因過失致被害人宋新木死亡等事實，已如上
    述，被告自應負侵權行為之損害賠償責任。原告四人為被害人宋新木之配偶及子
    女，有戶籍謄本在卷可參，依右揭說明，原告請求被告賠償其損害，自屬於法有
    據，原告請求殯葬費、扶養費用及精神慰撫金，應否允計，茲審酌如後：
（一）殯葬費部分：原告戊○○○主張為被害人宋新木支出殯葬費用共三十八萬九千
      四百元，有估價單、收據各一紙為證。依估價單所載，均屬辦理被害人喪葬時
      所必需之費用，是原告戊○○○此部分之請求，為有理由，應予准許。
（二）扶養費部分：按夫妻互負扶養之義務，其負扶養義務之順序與直系血親卑親屬
      同；再直系血親尊親屬，為第二順位法定扶養義務之人，又負扶養義務者有數
      人，而其親等同一時，應各依其經濟能力，分擔義務；民法第一千一百十六條
      之一、第一千一百十五條第一項第二款、第三項分別定有明文。被害人宋新木
      有子女乙○○、丁○○、丙○○三人，惟丙○○（民國六十一年一月五日生）
      因患有輕度身心障礙，無法外出工作，有診斷證明書及身心障礙手冊影本各在
      卷可參，故應由乙○○、丁○○分擔扶養義務。原告戊○○○（民國二十七年
      十一月二十四日生）為被害人宋新木之妻，原告丙○○因身心障礙無法工作，
      需人扶養，故被害人宋新木對渠二人有扶養之義務，而被害人宋新木死亡時，
      渠二人之年齡分別為六十四歲與三十歲，依九十年台灣地區簡易生命表，戊○○○之平均餘命為十五、七二年，丙○○之平均餘命為四十四、四五年，而宋
      新木為民國二十五年八月十三日生，於九十一年七月十四日死亡時，年滿七十
      五歲，尚有平均餘命為十四、三二年，故原告二人可得請求之扶養年限應為十
      四年（四捨五入），依財政部九十年親屬扶養寬減額及特別殘障扣除額各為七
      萬四千元，再依霍夫曼式扣除中間利息計算法，被告應各給付原告戊○○○之
      扶養費，為二十五萬六千七百六十五元（即74000元÷3×10.4094＝256765元
      ），給付原告丙○○之扶養費為三十八萬五千四百七十八元（即74000元÷2×
      10.4094＝385148元）。原告計算霍夫曼式扣除中間利息之十四年之係數
      10.821172，因有錯誤，不予採用，併此敘明。
（三）精神慰撫金（即非財產上之損害賠償）部分：原告四人分別為被害人宋新木之
      配偶及子、女，因被害人宋新木之死亡，均甚感悲傷，精神上痛苦萬分，因此
      向被告請求每人各六十萬慰撫金以資慰藉喪親之痛，審酌兩造之身分、地位等
      各情，原告之主張，應屬適宜，爰併允許之。
四、次按強制汽車責任保險法第三十條規定，加害人或被保險人依本法規定給付之保
    險金，視為加害人或被保險人損害賠償之一部分；加害人或被保險人受賠償請求
    時，得扣除之。再保險受益人為受害人之繼承人，同法第十條第二款前段亦有規
    定。而配偶、子女為第一順序之繼承人，此觀民法第一千一百三十八條第一款之
    規定自明。查被告為汽車交通事故之肇事者，而本件事故後，原告四人為保險受
    益人，已領取強制汽車責任保險金一百四十萬元，為原告所自承，且有第七商業
    銀行桃園分行匯款回條影本附卷可稽，故原告四人均分領取保險金一百四十萬元
    ，自應由其可請求賠償之金額中扣除，即每人扣除三十五萬元，始為正當。
五、從而原告四人基於侵權行為之法律關係，請求被告賠償損害，原告戊○○○請求
    賠償之金額為殯葬費三十八萬九千四百元、扶養費用二十五萬六千七百六十五元
    、精神慰撫金六十萬元，扣除已領取之保險金，合計為八十九萬六千一百六十五
    元；原告丙○○請求賠償之金額為扶養費三十八萬五千一百四十八元、精神慰撫
    金六十萬元，扣除已領取之保險金，合計為六十三萬五千一百四十八元；原告丁○○、乙○○，各請求精神慰撫金六十萬元之賠償，均扣除已領保險金，可得請
    求之金額各為二十五萬元，是原告四人於上開範圍內之請求，依法有據，為有理
    由，應予准許，逾上開範圍之請求，不應允許。再原告請求自本件起訴狀繕本送
    達被告之翌日即九十二年七月四日起至清償日止，按年息百分之五計算之利息，
    經核尚無不合，亦應允許之，附此敘明。
六、原告陳明願供擔保，聲請宣告假執行，經核其勝訴部份，合於法律規定，爰酌定
    相當之擔保金額宣告之；其餘假執行之聲請，因該部份訴之駁回而失所依據，應
    予駁回。
七、結論：本件原告之訴為一部有理由，一部無理由，並依民事訴訟法第三百八十五
    條第一項前段、第七十九條前段、第八十五條第一項前段、第三百九十條第二項
    ，判決如主文。
中      華      民      國    九十二    年      十      月    三十一    日
                                臺灣桃園地方法院民事第一庭
~B法      官  潘進柳
右為正本，係照原本作成。
如對本判決上訴，須於判決送達後廿日內向本院提出上訴狀
中      華      民      國    九十二    年      十      月    三十一    日
~B法院書記官  卓清和


司法院資訊處製作；財團法人民間司法改革基金會備份。
